臺灣臺北地方法院民事判決　　　　　　　96年度小上字第50號
上　訴　人　甲○○
被 上訴 人　台灣中小企業銀行股份有限公司
法定代理人　乙○○
上列當事人間請求清償借款事件，上訴人對於中華民國96年3月
16 日本院台北簡易庭所為95年度北小字第5331號第一審判決提
起上訴，本院判決如下：
    主  文
上訴駁回。
第二審訴訟費用新臺幣壹仟伍佰元由上訴人負擔。
    理  由
一、按對於小額程序第一審裁判之上訴或抗告，非以其違背法令
    為理由，不得為之；其上訴狀內應記載上訴理由，表明原判
    決所違背之法令及其具體內容；及依訴訟資料可認為原判決
    有違背法令之具體事實，民事訴訟法第436條之24第2項、第
    436條之 25分別定有明文。本件上訴人主張：原審判決未說
    明上訴人所提證據不足採信之理由，顯有民事訴訟法第 469
    條第 6款判決不備理由之違法；兩造約定之利息加計違約金
    已逾民法第 205條法定最高利率週年百分之二十之限制而無
    請求權，惟原審並未說明被上訴人就此部分可以請求之理由
    ；被上訴人向上訴人加收新臺幣（下同）5000元手續費及換
    約管理費，屬變相預扣利息，違反民法第206條之規定，被
    上訴人於原審就此並未爭執，原審卻未依自認規定為被上訴
    人敗訴之判決；另原審並未適用民法第247條之1認為上開約
    定條款無效，適用法規顯有違誤等語。核其上訴理由，堪認
    對於其所主張原第一審小額判決違背法令之情事，已有具體
    之指摘，並已揭示該違背法令之法規條項內容，是上訴人提
    起本件上訴，應認為已具備合法要件，合先敘明。
二、本件上訴意旨略以：(一)按判決理由項下應記載關於攻擊或防
    禦方法之意見及法律上之意見，民事訴訟法第226條第3項定
    有明文。本件上訴人於原審提出之存摺與被上訴人提出之證
    據所載內容不同，惟原審判決並未說明何以被上訴人所提證
    據可信，而上訴人所提證據不足採信之理由，顯有民事訴訟
    法第469條第6款判決不備理由之違法；(二)依民法第205條規
    定，約定利率超過週年百分之二十者，債權人對於超過部分
    之利息，無請求權。本件兩造約定利息雖僅年息百分之十三
    點二五，惟上開利息加計違約金後已逾最高利率週年百分之
    二十之限制，惟原審並未說明被上訴人就此部分可以請求之
    理由；(三)又上訴人於原審主張被上訴人向上訴人加收5000元
    手續費及換約管理費，屬變相預扣利息，違反民法第206 條
    規定，被上訴人就此並未爭執，原審未依自認規定為被上訴
    人敗訴之判決，亦有判決不適用法規之違法；(四)原判決未適
    用民法第247條之1第2款、第4款認兩造上開契約條款無效，
    亦有違法云云。
三、經查：
  (一)按小額訴訟事件之上訴或抗告，非以原裁判違背法令為理由
    ，不得提起，民事訴訟法第436條之24第2項定有明文。查原
    判決依被上訴人提出之借據、連線作業查詢單、現金卡融資
    書、存款明細表、繳款明細表等資料，核與上訴人保管存摺
    資料記載內容相符，認定被上訴人確有貸款9萬4000元予上
    訴人之事實，核係原審認定事實職權，且依一般社會經驗事
    實，該存摺既由上訴人保管，並於每次交易後返還上訴人，
    存摺異動資料若有不符，上訴人理應要求被上訴人更正，是
    存摺記載資料與實際交易應屬相符，為社會事實之常態，存
    摺記載資料與實際交易不符，為社會事實之變態，準此，上
    訴人主張存摺記載資料不實之變態事實，自應由上訴人負舉
    證之責，是原審就此舉證責任分配，並無違背法令可言。
  (二)次按約定利率超過週年百分之二十者，債權人對於超過部分
    之利息，無請求權，民法第205條固有明文。惟違約金不論
    為懲罰性或損害賠償之性質，均與利息之性質不同，約定之
    違約金額過高者，法院固得依民法第252條規定，減至相當
    之數額，惟違約金不受民法第205條規定之限制，不得以利
    息與違約金合計超過年息百分之二十，即謂其超過部分無請
    求權（最高法院82年台上字第710號、84年台上字第1632號
    判決意旨可資參照）。本件上訴人主張兩造約定之利息加計
    違約金後已超過最高利率週年20%之限制，就超過之部分被
    上訴人應無請求權云云，揆諸上開說明，亦無理由。
  (三)上訴人復稱：被上訴人向上訴人加收5000元手續費及換約管
    理費，屬變相預扣利息，違反民法第206條之規定云云。惟
    查：系爭借款本金為9萬4000元，實際匯入上訴人帳戶之金
    額亦為9萬4000元，此有連線作業通用查詢單、存摺影本可
    稽（見原審卷第14、56頁），並無預扣5000元利息之情事，
    上訴人空言抗辯被上訴人預扣利息云云，並無足取。
  (四)又小額訴訟事件當事人於第二審程序不得提出新攻擊或防禦
    方法，此觀民事訴訟法第436條之27前段規定即明。本件上
    訴人於第一審言詞辯論終結前未曾抗辯系爭定型化契約條款
    有何加重其責任或對其有重大不利益，按其情形顯失公平之
    情形，揆諸前開法條，自不得再於小額訴訟第二審程序提出
    新攻擊或防禦方法。
四、末按小額事件之第二審判決，倘依上訴意旨足認上訴為無理
    由者，得不經言詞辯論為之，民事訴訟法第436條之29第2款
    定有明文。本件依上訴意旨足認原判決並無上訴人所指違背
    法令之情事業如前述，上訴意旨指摘原判決不當，求予廢棄
    改判，顯無理由，爰不經言詞辯論而駁回之。
五、上訴人應負擔之訴訟費用額確定為如主文所示金額。
六、據上論結，本件上訴為無理由，依民事訴訟法第 436條之29
    第2款、第436條之32第1項、第2項、第436條之19第1項、第
    449條、第78條，判決如主文。
中　　華　　民　　國　　96　　年　　7 　　月　　16　　日
                 民事第五庭    審判長法　官　翁昭蓉
                  　　　　　　　　　 法　官　林麗真
                                     法  官  胡宏文
以上正本係照原本作成
本判決不得上訴。
中　　華　　民　　國　　96　　年　　7　　月　　 17　　日
                                     書記官  曾寶生
